【裁判字號】    97,破,28
【裁判日期】    970222
【裁判案由】    宣告破產
【裁判全文】
臺灣高雄地方法院民事裁定                97年度破字第28號
聲  請  人  甲○○
上列當事人聲請宣告破產事件，本院裁定如下：
    主  文
聲請駁回。
程序費用由聲請人負擔。
    理  由
一、聲請意旨略以：聲請人積欠多家銀行債務，迄民國95年9 月
    15日止，所積欠之本金、利息及違約金總計約新臺幣（下同
    ）1,107,737 元；聲請人目前名下財產僅有機車2 台及日月
    光半導體股票，又聲請人係因信用卡遭其妻大量消費，以致
    欠債，以其每月薪資約為4 萬元，尚需負擔家計，支付父母
    及小孩之生活費及房屋租金，雖曾與債權銀行進行協商，惟
    仍無法負擔，顯已無力清償債務，符合宣告破產之要件，爰
    檢具財產狀況說明書、債權債務清冊等，聲請准予宣告破產
    等語。
二、按破產，對債務人不能清償債務者，宣告之；破產人及其家
    屬之必要生活費，視為財團費用，破產法第57條、第95條第
    2 項分別定有明文。次按法院就破產之聲請，應依職權為必
    要之調查，倘債務人確係毫無財產可構成破產財團，或債務
    人之財產不敷清償破產財團之費用及財團之債務，無從依破
    產程序清理其債務時，始得以無宣告破產之實益，裁定駁回
    聲請，最高法院86年度台抗字第479 號著有裁判意旨可資參
    照。
三、經查，聲請人主張積欠如附表所示債權人之債務合計有1,26
    5,116 元之事實，業據本院向如附表所示之債權人函查無訛
    ，有如附表所示之金融機構回函在卷可稽。雖依聲請人所陳
    ，其現有之資產尚有機車2 台，以及日月光股票等，並提出
    行車執照2 份、證券存摺及銀行存摺影本各1 份為證；惟經
    核聲請人所有之機車，分別係82年及90年出廠，有上述行車
    執照在卷可佐，距今均已至少有5 年以上，其現有價值應甚
    微，至聲請人所擁有之股票，僅餘零股15股，現金部分亦僅
    有996 元，有聲請人所提出之上揭存摺影本在卷可憑。再者
    ，雖聲請人現工作之月薪約有4 萬元，折合年收入約50萬元
    ，然聲請人自陳需負擔其父母及1 名子女之扶養費，縱聲請
    人之子女現已成年，然聲請人之父母，均確實與聲請人設於
    同一戶籍，且分別為28年11月12日及34年4 月20日出生，皆
    已逾60歲而有賴聲請人扶養，此經本院依職權函查聲請人之
    全戶戶籍資料並附卷可證，是縱認聲請人每月確有4 萬元，
    折合每年約有50萬元之收入，惟依目前破產實務，破產管理
    人之報酬至少約需5 萬元，又聲請人現設籍於高雄縣，其所
    應扶養者除聲請人本人外，尚有父母2 人，依行政院主計處
    公布之95年度平均每戶家庭收支資料，高雄縣平均每戶人數
    為3.22人，平均每戶全年最終消費支出為532,306 元，可知
    高雄縣每人每年平均最終消費支出支出約為165,312 元（計
    算式：532,306 ÷3. 22 ＝165,312 元，元以下四捨五入）
    ，則以聲請人加計其應扶養之父母，聲請人每年最低之消費
    支出，即應為495,936 元（計算式：165,312 ×3 ＝495,93
    6 ），苟加計破產管理人之最低報酬5 萬元，則應已逾聲請
    人每年可得之收入，縱加計上開聲請人所有價值已甚微之2
    部機車及零散股票，負擔個人及家庭之生活支出已有不足，
    此再觀聲請人所有之銀行存摺，亦僅餘996 元之現金，亦足
    證之。是聲請人所有之財產顯然不敷清償破產財團費用，遑
    論於清償財團債務後，再將剩餘之財產，分配予其他債權人
    ，揆諸前揭說明，本件自無宣告破產之實益，聲請人聲請宣
    告破產，為無理由，應予駁回。
四、依破產法第5 條、民事訴訟法第95條、第78條、裁定如主文
    。
中    華    民    國    97    年    2     月    22    日
                    民事鳳山分庭法  官  李怡諄
正本係照原本作成。
如對本裁定抗告須於裁定送達後10日內向本院提出抗告狀。
中    華    民    國    97    年    2     月    22    日
                                書記官  陳建琪
附表：
 ┌───────┬───────┬──────┐
 │債 權 人 名 稱│債權金額（元）│債 權 性 質 │
 ├───────┼───────┼──────┤
 │台新銀行      │280,927       │現金卡債    │
 ├───────┼───────┼──────┤
 │上海商業儲蓄銀│40,763        │信用卡      │
 │行            │              │            │
 ├───────┼───────┼──────┤
 │遠東國際商銀  │18,668        │信用卡債    │
 │              ├───────┼──────┤
 │              │467,520       │信用貸款    │
 ├───────┼───────┼──────┤
 │美國運通國際股│0             │            │
 │份有限公司    │              │            │
 ├───────┼───────┼──────┤
 │中國信託商業銀│287,064       │信用貸款    │
 │行            ├───────┼──────┤
 │              │59,517        │現金卡債    │
 ├───────┼───────┼──────┤
 │友邦國際信用卡│110,657       │信用卡債    │
 │股份有限公司  │              │            │
 └───────┴───────┴──────┘


司法院資訊處製作；財團法人民間司法改革基金會備份。
